【裁判字號】    89,台上,7525
【裁判日期】    891213
【裁判案由】    違反毒品危害防制條例
【裁判全文】
最高法院刑事判決                              八十九年度台上字第七五二五號
    上訴人  甲○○
右上訴人因違反毒品危害防制條例案件，不服台灣高等法院中華民國八十九年九月十
九日第二審更審判決 (八十九年度上更(二)字第八○一號，起訴案號：台灣基隆地方法
院檢察署八十七年度偵字第四八六二號) ，提起上訴，本院判決如左：
    主  文
原判決撤銷，發回台灣高等法院。
    理  由
本件原判決認定：上訴人甲○○曾因違反麻醉藥品管理條例經判處有期徒刑八月確定
，於民國八十四年十一月一日執行完畢，不知警惕，基於非法販賣化學合成麻醉藥品
安非他命營利之意圖，明知其將入監執行，仍於八十七年二月二十四日某時，在台北
縣新店市○○路加油站以新台幣 (下同) 二萬五千元向姓名年籍不詳綽號「饅頭」之
人販入安非他命半兩 (約一八‧七五公克) ，用去部分後剩餘淨重六‧四三公克。嗣
於八十七年三月十二日，警察帶同楊瑞銘前往基隆市追查安非他命來源，由楊瑞銘以
電話與王壽麒 (經原審判刑確定) 聯絡，告稱要買三萬元之安非他命，約定於基隆市
安樂區○○○街口之ＯＫ便利商店旁公車站前交易，因王壽麒本身無安非他命，乃向
甲○○洽詢有無安非他命可供販售，甲○○允將其所餘淨重六‧四三公克安非他命以
二萬元經由王壽麒售予楊瑞銘，並要求王壽麒得款之後再交付安非他命，陳、王二人
乃於同日十八時十五分許，同赴上開與楊瑞銘約定之地點，由王壽麒前去向楊瑞銘取
款，甲○○在一旁等候交付安非他命，為警當場查獲，自甲○○身上扣得安非他命三
包 (淨重六‧四三公克) 等情。因而撤銷第一審諭知上訴人無罪之判決，改判論處上
訴人非法販賣化學合成麻醉藥品 (累犯) 罪刑。固非無見。
惟查：(一)被告之自白，須非出於強暴、脅迫、利誘、詐欺或其他不正之方法，且與事
實相符者，始得採為證據。故審理事實之法院，遇有被告對於自白提出非出於任意之
抗辯時，應先於其他事實而為調查。上訴人甲○○於原審訊問其對警訊及偵審筆錄有
何意見時，答稱「在警察局我有被刑求」，有八十九年九月五日審判筆錄可稽 (見更
(二)卷第五一頁) 。原審對於上訴人所為之刑求抗辯，未予調查論述，即採用上訴人之
警訊自白為判決依據，於法尚有未洽。(二)上訴人於原審係陳述其在八十七年二月二十
四或二十五日購買十克安非他命三萬五千元 (同上卷第三一頁) ，原判決理由謂上訴
人就其以二萬五千元販入安非他命半兩之事實，固不諱言云云，核與卷內資料不符。
又上訴人於警訊中供稱：「（向綽號饅頭之人) 買過三次，最近一次是本月六日……
以二萬五千元購買半兩安非他命」 (見偵查卷第十一頁) ，所指最近一次購入安非他
命之日期、價格及數量，均與上訴人於原審前開供述不同，原判決採信上訴人於原審
所供述之日期，而將價格與數量部分悉數摒棄，並未闡述其所以捨棄一部分之心證理
由，亦難昭折服。(三)審判長應就被訴全部犯罪事實訊問被告，此觀刑事訴訟法第三百
六十四條準用同法第二百八十七條之規定即明。原審認定上訴人購進安非他命時即有
販賣營利之意圖，而論以販賣既遂罪，則對於上訴人意圖營利購進安非他命之事實，
自應詳加訊問，給予辯解之機會。依原審審判筆錄之記載，審判長對於上訴人意圖營
利而販入安非他命之事實，並未詳為訊問，其所踐行之訴訟程序，併有可議。以上或
為上訴意旨所指摘，或為本院得依職權調查之事項，應認仍有發回更審之原因。
據上論結，應依刑事訴訟法第三百九十七條、第四百零一條，判決如主文。
中      華      民      國    八十九    年     十二     月     十三     日
                              最高法院刑事第八庭
                                  審判長法官  張  信  雄
                                        法官  賴  忠  星
                                        法官  張  清  埤
                                        法官  張  淳  淙
                                        法官  林  永  茂
      右正本證明與原本無異
                                              書  記  官
中      華      民      國    八十九    年     十二     月     十八     日


司法院資訊處製作；財團法人民間司法改革基金會備份。
